【裁判字號】    98,司財管,3
【裁判日期】    980721
【裁判案由】    指定遺產管理人
【裁判全文】
臺灣士林地方法院民事裁定
聲  請  人  第一商業銀行股份有限公司
法定代理人  丙○○
代  理  人  甲○○
聲請人聲請指定被繼承人丁○○之遺產管理人事件，本院裁定如
下：
    主  文
選任乙○○（女，民國○○年○ 月○ 日生，身分證統一編號：Ｚ000
000000號）為被繼承人丁○○（男，民國○○年○ 月○○日生，身分
證統一編號：Ｚ000000000號，生前住臺北市○○區○○街136 巷
30弄51號5 樓，已於民國94年12月11日死亡）之遺產管理人。
准對被繼承人丁○○之繼承人為承認繼承之公示催告。
被繼承人之繼承人，應自前項公示催告最後登載新聞紙之日起，
壹年貳月內承認繼承，上述期限屆滿，無繼承人承認繼承時，被
繼承人丁○○之遺產，於清償債權並交付遺贈物後，如有賸餘即
歸屬國庫。
程序費用由被繼承人丁○○之遺產負擔。
    理  由
一、按先順序繼承人均拋棄其繼承權時，由次順序之繼承人繼承
    ，其次順序繼承人有無不明或第四順序之繼承人均拋棄其繼
    承權者，準用關於無人承認繼承之規定，民法第1176條第6
    項定有明文。次按繼承開始時，繼承人有無不明，而無親屬
    會議或親屬會議未於一個月內選定遺產管理人者，利害關係
    人得聲請法院選任遺產管理人，並由法院依公示催告程序，
    定六個月以上之期限，公告繼承人，命其於期限內承認繼承
    ，民法第1177條、第1178條第1 項、第2 項規定甚明。
二、本件聲請意旨略以：被繼承人丁○○（男，民國○○年○ 月○○
    日生，身分證統一編號：Ｚ000000000號，生前住臺北市○○
    區○○街136 巷30弄51號5 樓）於民國94年12月11日死亡，
    因而聲請人向臺灣臺北地方法院聲請撤銷聲請人與被繼承人
    丁○○間95年度裁全字第15596 號假扣押裁定事件，經臺灣
    臺北地方法院以96年度全聲字第38號裁定准許撤銷在案，聲
    請人為賡續辦理聲請裁定返還取回提存物等程序。惟被繼承
    人之繼承人均已拋棄繼承，且未準用民法第1177條規定選定
    遺產管理人，聲請人即無法賡續催告行使權利等程序，為確
    保聲請人之權益，爰依法聲請選任被繼承人之配偶乙○○為
    被繼承人丁○○之遺產管理人等語，並提出戶籍謄本、臺灣
    臺北地方法院95年度裁全字第15596 號假扣押裁定影本1 份
    、臺灣臺北地方法院96年度全聲字第38號裁定影本1 紙、本
    院95年度繼字第66、84、96號函影本1 紙為證。
三、經查，聲請人主張被繼承人丁○○已於民國94年12月11日死
    亡，其法定各順位之繼承人均已拋棄繼承，且經本院准予備
    查在案，業據提出上開證據為佐，並經本院依職權調閱本院
    95年度繼字第66、84、96號拋棄繼承事件卷宗查核無誤，自
    堪信為真正。又聲請人既為被繼承人之債權人，其對於被繼
    承人之遺產具有利害關係，自屬法律上之利害關係人，故其
    聲請選任被繼承人之遺產管理人，洵屬有據，應予准許。本
    院審酌被繼承人之配偶乙○○雖已拋棄繼承，惟被繼承人生
    前與其同住一處，故其對於被繼承人之財產狀況應較他人清
    楚，況乙○○亦到庭陳明其願意擔任被繼承人丁○○之遺產
    管理人等語無訛（見本院98年7 月20日非訟事件筆錄），故
    認本件應選任乙○○為被繼承人丁○○之遺產管理人為適當
    ，並依法為承認繼承之公示催告。
四、依非訟事件法第157 條，裁定如主文。
中    華    民    國    98    年    7     月    21    日
                  家事法庭司法事務官
以上正本係照原本作成
如對本裁定抗告，須於裁定送達後10日內向本院提出抗告狀。
中    華    民    國    98    年    7     月    21    日
                          書  記  官  劉雅萍


司法院資訊處製作；財團法人民間司法改革基金會備份。
